【裁判字號】    89,上更(一),58
【裁判日期】    890418
【裁判案由】    妨害自由等
【裁判全文】
臺灣高等法院高雄分院刑事判決                  八十九年度上更(一)字第五八號
    上  訴  人  臺灣高雄地方法院檢察署檢察官
    上  訴  人
    即  被  告  乙○○
    選任辯護人  施吉安
右上訴人因被告妨害自由等案件，不服臺灣高雄地方法院八十七年度訴字第二一一
號中華民國八十八年四月三十日第一審判決（起訴案號：臺灣高雄地方法院檢察署八
十六年度偵字第二八三二二號），提起上訴，判決後經最高法院發回更審，本院判決
如左：
      主  文
原判決關於妨害自由、恐嚇取財部分撤銷。
乙○○被訴妨害自由、恐嚇取財部分無罪。
      理      由
一、公訴意旨略以：被告乙○○於民國八十六年六、七月間，在舞廳結識甲○○，雙
    方即有金錢來往與男女之情，同年八月間，乙○○要求甲○○手上處理之委賣房
    屋交其仲介，雙方同意如以新台幣（下同）四百萬元出售，則由乙○○抽取百分
    之三，即十二萬元佣金。嗣二人因故情感生變，甲○○欲收回鑰匙，自己仲介房
    屋，乃於八十六年九月十日，至高雄市○○區○○街一五二巷十六號三樓乙○○
    租住處，二人協議破裂，乙○○乃對甲○○恫稱，不給錢，就打死你，不要想離
    開此地等語，致甲○○心生畏懼，除給付現金一萬元外，另簽發同年七月十五日
    面額五萬元，同年九月二十日，面額六萬元之本票二張及十一萬元借據一張予乙
    ○○，乙○○始讓甲○○離開。至同年九月二十日前，乙○○陸續自甲○○手上
    取得共七萬元，因認被告涉有刑法第三百零二條第一項之妨害自由及同法第三百
    四十六條第一項之恐嚇取財罪嫌。
二、公訴人認被告乙○○涉有妨害自由、恐嚇取財罪嫌，係以告訴人甲○○指述綦詳
    ，核與証人黃明楊、盧儷心陳述情節相符等語，為其論据。
三、訊之被告乙○○否認有何恐嚇取財及妨害自由等犯行，辯稱：係告訴人甲○○故
    意構陷，根本沒這回事等語。查証人黃明楊、盧儷心係就八十六年八月廿五日被
    告乙○○誹謗之事作証（誹謗部分已判刑確定），並非就此部分妨害自由、恐嚇
    取財部分作証（此部分依起訴書所載犯罪日期係八十六年九月十日），二者時間
    不同，証人黃明楊、盧儷心之証言僅針對誹謗之內容而為陳述，並未指稱被告乙
    ○○有何妨害自由等行為，是上開二位證人之陳述僅能證明被告乙○○有誹謗之
    行為，尚不能據為被告乙○○妨害自由、恐嚇取財之認定。又告訴人甲○○於本
    院調查時自承：收回了一張六萬元之本票已經撕毀，當時沒有想到保留下來，被
    毆打沒有去驗傷等語（見八十九年三月廿日本院訊問筆錄），經綜合質之告訴人
    甲○○又陳稱：「（問：被告說沒打妳，也沒拿錢、拿本票，也沒有恐嚇、限制
    妳離開，全盤否認，妳有何證據證明？）因為我不願意給別人知道，所以沒有備
    案，也沒有驗傷，我沒有具體證據證明。」（見本院八十九年三月二十日訊問筆
    錄），因本票已經撕毀，也無驗傷，也未向警報案，是除告訴人之指訴外，並無
    任何人証、物証以資証明被告乙○○有妨害自由、恐嚇取財情事。至告訴人甲○
    ○於偵查中提出之悔過書，係告訴人甲○○自行書寫表示對於其與被告乙○○之
    婚外情一事而表示悔過之意思，以請求其夫丙○○之原諒，其內容雖亦提及被告
    乙○○有強迫付佣金、想逃被拉回、被打等情節，惟該悔過書係告訴人甲○○為
    求其夫原諒而自行書寫，並非被告乙○○所寫之悔過書，仍不能執此而認定被告
    乙○○確有妨害自由等犯行。因告訴人甲○○未保留任何物証，也無人証，自尚
    難僅憑告訴人一人口頭指訴而遽認被告乙○○有此部分犯罪，此外復查無其他確
    切證據足以證明被告乙○○有何妨害自由、恐嚇取財犯罪情事，其此部分犯罪即
    屬不能證明。
四、原審不查，此部分遽予論科，尚有未洽，被告乙○○上訴指摘原判決此部分不當
    ，為有理由，檢察官据告訴人甲○○聲請上訴指摘此部分量刑過輕雖無理由，惟
    原判決此部分既有可議，此部分自應予撤銷，並改為上訴人乙○○此部分無罪之
    判決，以免冤抑。
據上論結，應依刑事訴訟法第三百六十九條第一項前段、第三百六十四條、第三百零
一條第一項，判決如主文。
本案經檢察官林應華到庭執行職務。
中    華    民    國     八十九     年       四       月       十八     日
                              臺灣高等法院高雄分院刑事第八庭
                                  審判長法官  郭雅美
                                        法官  洪兆隆
                                        法官  張盛喜
右正本證明與原本無異。
如不服本判決，應於判決送達後十日內向本院提出上訴狀，其未述理由者並應於提
出上訴狀後十日內向本院補提理由書（應附繕本)。
                     書記官  鄭翠芬
中    華    民    國     八十九     年       四       月       二十     日
                                                                        Ｋ


司法院資訊處製作；財團法人民間司法改革基金會備份。
